【裁判字號】    90,交聲更,6
【裁判日期】    900731
【裁判案由】    違反道路交通管理處罰條例聲明異議
【裁判全文】
臺灣臺北地方法院交通事件裁定          九十年度交聲更字第六號
    異議人即
    受處分人  丙○○
右列受處分人因違反道路交通管理處罰條例案件，對於臺北市交通事件裁決所中華民
國八十九年六月三日所為之處分（原處分案號：北市交裁車字第二二－一五七五五八
號），聲明異議，經本院於八十九年十二月三十日以八十九年度交聲字第三四九號裁
定駁回受處分人之聲明異議後，受處分人提起抗告，經台灣高等法院於九十年三月六
日以八十九年度交抗字第四二號裁定發回本院更為裁定，本院裁定如左：
        主      文
原處分撤銷。
        理      由
一、按汽車有使用註銷之牌照行駛者，處汽車所有人銀元一千二百元以上二千四百元
    以下（即新台幣【下同】三千六百元以上七千二百元以下）罰鍰，並禁止其行駛
    ，牌照並扣繳，行為時道路交通管理處罰條例第十二條第一項第四款、第二項定
    有明文，又汽車行駛有行車執照，未隨車攜帶者，處汽車所有人銀元一百元以上
    二百元以下（即三百元以上六百元以下）罰鍰，並禁止其行駛，行為時道路交通
    管理處罰條例第十四條第二款亦定有明文；再本條例關於車輛所有人之處罰，如
    應歸責於車輛駕駛人者，處罰車輛駕駛人，同條例第八十五條第二項定有明文。
二、本件原處分機關認受處分人即異議人丙○○所有車號ＢＪ－八二０五號自用小客
    車，經台北市監理處指定於民國八十四年七月二十二日參加定期檢驗，詎竟不依
    限期參加該次定期檢驗，旋經原處分機關於八十八年七月三十日註銷牌照。嗣於
    八十八年十二月二十三日上午十時三十分許，成年人乙○○未攜帶行車執照，駕
    駛上開經註銷「ＢＪ－八二０五號」牌照之自用小客車，沿國道一號高速公路南
    下行駛，途經國道一號南下二八０公里新營收費站處，為國道公路警察局第四警
    察隊值勤警員甲○○當場攔停，並以其違反行為時道路交通管理處罰條例第十二
    條第一項第四款及第十四條第一款規定當場掣單舉發，由乙○○當場簽收。嗣受
    處分人未於舉發違反道路交通管理事件通知單所載應到案日期前到案，並告知違
    規駕駛人姓名、身分證統一編號及住址，原處分機關乃於八十九年六月三日以北
    市交裁車字第二二－一五七五五八號裁決書，依行為時道路交通管理處罰條例第
    十二條第一項第四款、第十四條第二款及違反道路交通管理事件統一裁罰標準及
    處理細則第四十四條第一項規定，逕行裁處受處分人七千八百元罰鍰（使用註銷
    牌照行駛部分，裁罰七千二百元罰鍰，行車執照未隨車攜帶部分，裁罰受處分人
    六百元罰鍰）。
三、本件訊據受處分人雖坦承於右開車輛為其所有，惟矢口否認有右開違規行為，辯
    稱：該車原由其子黃國鐘使用，後於八十三年間黃國鐘借予姚立明使用，因在中
    部發生車禍，乃由其子黃國鐘委託乙○○就近拖吊至雲林縣修理，並辦理車籍變
    更，將該車輛贈送予乙○○，詎乙○○使用數年來，均不辦理車籍變更、不繳納
    牌照稅、燃料費，並不參加定期檢驗，致該車被註銷牌照等語，經查：
（一）證人舉發警員甲○○到庭證稱：違規當時駕駛人係乙○○本人沒錯，我們在新
      營收費站南下二八０公里處攔停乙○○，未帶行照處罰汽車所有人等語，並有
      舉發違反道路交通管理事件通知單上收受通知聯者簽章欄「乙○○」之簽章在
      卷為憑（見本院八十九年交聲字第三四九號卷第八頁），足證本件違規駕駛人
      為乙○○無誤；又右開車輛車牌確實於八十八年七月三十日經原處分機關註銷
      牌照，有汽車車籍查詢資料附卷可稽，則駕駛人乙○○於右開時地，駕駛已遭
      註銷牌照之車輛，且未帶行車執照之違規事實，堪以認定。
（二）次按對於違反本條例之行為，應按其違反條款規定之受處罰對象，填製舉發違
      反道路交通管理事件通知單，並於被通知人欄予以勾記，當場舉發者，受處分
      人非該當場被查獲之行為人時，除應填寫駕駛人資料外，並應填載查明之受處
      分人姓名或名稱、地址、車牌號碼及車輛種類等資料，再交付被查獲之行為人
      代收。但經被查獲之行為人拒絕代收者，舉發機關應另行送達之，行為時違反
      道路交通管理事件統一裁罰標準及處理細則第十一條第一項第一款定有明文，
      本件受處分人非當場被查獲之行為人，違規當時，由駕駛人乙○○當場簽收舉
      發違反道路交通管理事件通知單，然依上開行為時處理細則第十一條第一項第
      一款規定，屬乙○○代受處分人簽收，如乙○○未曾將舉發違反道路交通管理
      事件通知單轉交受處分人，受處分人無法於應到案日期前自動繳納罰鍰或到案
      聽候裁決或辦理轉移駕駛人，因此而認有可歸責於受處分人之事由，稍有未盡
      周詳之處，故在汽車所有人能證明違規事實，確實由汽車駕駛人所為而應歸責
      於車輛駕駛人時，自應有道路交通管理處罰條例第八十五條第二項規定「本條
      例關於車輛所有人之處罰，如應歸責於車輛駕駛人者，處罰車輛駕駛人」之適
      用，故本件果如受處分人早於八十三年由其子黃國鐘將車輛借予姚立明使用，
      並因車禍而贈與乙○○，並由乙○○於右開時地違規駕駛註銷牌照之車輛，且
      未隨車攜帶行車執照而遭警欄停，自應有道路交通管理處罰條例第八十五條第
      二項規定之適用，蓋如因贈與而遲未辦理異動登記，即屬有可歸責於汽車所有
      人之原因，如在違規行為人當場簽收舉發違反道路交通管理事件通知單，而未
      轉交予汽車所有人時，則道路交通管理處罰條例第八十五條第二項規定即無適
      用之餘地。
四、本件右開違規行為，係駕駛人乙○○所為，原處分機關率爾認受處分人有右開違
    規行為，稍嫌率斷，惟道路交通管理處罰條例第八十五條第二項之規定，究竟應
    於何種情形下，關於車輛所有人之處罰，屬於可歸責於車輛駕駛人，而處罰車輛
    駕駛人，亦即在違反道路交通管理事件統一裁罰標準及處理細則第十一條規定舉
    發程序下，車輛駕駛人已當場簽收舉發違反道路交通管理事件通知單情形下，未
    告知車輛所有人，以致車輛所有人未能知悉車輛駕駛人已發生違規行為，無從辦
    理轉移駕駛人時，無論車輛係贈與或借用，是否均認定可歸責於車輛所有人﹖非
    無討論之餘地。從而，受處分人聲明異議，尚非完全不可採，自應由本院撤銷原
    處分，由原處分機關詳細審酌後，另為適當之處分，以資適法。
據上論斷，應依道路交通案件處理辦法第二十條，裁定如主文。
中      華      民      國    九十      年      七      月    三十一    日
                                      臺灣臺北地方法院交通法庭
                                          法  官  李  麗  玲
右正本證明與原本無異。
如不服本裁定，應於裁定送達後五日內向本院提出抗告狀。
                                          書記官  江  虹  儀
中      華      民      國    九十      年     七       月    三十一    日


司法院資訊處製作；財團法人民間司法改革基金會備份。
